【裁判字號】    89,交上易,164
【裁判日期】    891017
【裁判案由】    過失致死
【裁判全文】
臺灣高等法院高雄分院刑事判決          八十九年度交上易字第一六四號
    上訴人
    即被告  乙○○
右上訴人因過失致死案件，不服臺灣屏東地方法院八十九年度交訴字第三六號，中華
民國八十九年七月二十七日第一審判決（起訴案號：臺灣屏東地方法院檢察署八十九
年度偵字第八二四號）提起上訴，本院判決如左：
      主      文
上訴駁回。
      事實及理由
一、本案經本院審理結果，認第一審判決認事用法及量刑均無不當，應予維持，並引
    用第一審判決記載之事實、證據及理由。
二、被告上訴意旨仍辯稱伊坐於後座中間，非駕駛肇事之人，係由死者馮志生駕駛云
    云；經查肇事後，救護人員潘慶輝於駕駛座救出被告，於右後座救出死者馮志生
    ，依此相關位置，應可確認駕駛者為被告，另丁○○警訊時，雖稱出發時是由馮
    志生駕駛，但鍾女並稱：「我一上車就睡著了，不知道中途有沒有再換座位（駕
    駛）」，而據被告警訊供稱凌晨四時多自多納洗完溫泉返回。於五時十五分肇事
    ，則出發時，縱如鍾女所稱係由馮志生駕駛，但中途改由被告駕駛，並非不可能
    ，故鍾女之證言，不足為被告有利之認定。被告所辯，係卸責之詞，其上訴無理
    由，應予駁回。
據上論斷，應依刑事訴訟法第三百六十八條、第三百七十三條，判決如主文。
本案經檢察官邱榮藏到庭執行職務。
中    華    民    國     八十九     年       十       月     十  七     日
                              臺灣高等法院高雄分院刑事第九庭
                                  審判長法官  張甲松
                                        法官  任森銓
                                        法官  江泰章
右正本證甲與原本無異。
不得上訴。
                                      書記官  黃一秋
中    華    民    國     八十九     年       十       月    十  八      日
                                                                        Ｆ
附件：
臺灣屏東地方法院刑事判決                          八十九年度交訴字第三六號
    公  訴  人  臺灣屏東地方法院檢察署檢察官
    被      告  乙○○  男  二十四歲（民國○○○年○月○○日生）
                        住高雄縣茂林鄉萬山村萬山巷九號
                        身分證統一編號：Ｓ一二二一四六五六號
    選任辯護人  林榮和律師
右列被告因過失致死案件，經檢察官提起公訴（八十九年度偵字第八二四號），本院
判決如左：
     主  文
乙○○因過失致人於死，處有期徒刑貳年拾月。
     事  實
一、乙○○於民國八十八年十一月十三日凌晨二時許，飲酒達酒醉之程度（肇事後檢
    測血液中所含酒精成份測定值一四○ＭＧ／ＤＬ，換算成吐氣所含酒精成份，其
    值為○‧六○ＭＧ／Ｌ），甲知飲酒後及未考領駕駛執照，均不得駕車，竟仍於
    酒後無照駕駛車號Ｄ七─四一五九號之自用小客車，附載陳靜惠、馮祖寧、丁○○、馮佳豪、丙○○及馮志生六人，由高雄縣茂林鄉多納溫泉往屏東縣高樹方向
    行駛，於當日凌晨五時十五分許，途經屏東縣高樹鄉○○村○○路與興中路分岔
    路口時，本應注意車前狀況並隨時採取必要之安全措施以防危險，詎其因酒醉酩
    酊致無能注意上開情事，車輛閃煞不及而失控，其右側前保險桿遂撞擊上開分岔
    路口間之電線桿，右側車頭全毀，並造成馮志生、陳靜惠及馮佳豪三人頭部外傷
    ，馮祖寧胸部挫傷、肺出血，均當場死亡，丁○○、丙○○二人則受有程度不等
    之傷害（傷害部分未據告訴）。
二、案經屏東縣警察局里港分局報請臺灣屏東地方法院檢察署檢察官相驗後自動檢舉
    偵查起訴。
     理  由
一、訊據被告乙○○矢口否認前揭犯行，辯稱：當時駕駛車輛之人是馮志生，馮志生
    之妻丙○○於醫院時，用紙張寫下之內容，說是馮志生開車，另丁○○，亦說是
    馮志生開車；本件車禍倘係伊開車，伊怎會僅受輕傷；車禍發生劇烈撞擊，車內
    人員之位置或有因此而變換之可能，不能因伊在駕駛座，即推論係伊開車云云。
二、經查：
（一）被告為案發當時駕駛肇事之車號Ｄ七─四一五九號自用小客車者之事實，業據
      案發當時據報前往處理之員警賴坤發及救護車駕駛潘慶輝當庭指認無訛，證人
      潘慶輝就各該乘員所在之位置，並先後證述：「駕駛是男的，沒穿上衣，頭髮
      長長的（按為被告），右後面有一位男的已死掉（按為馮志生），駕駛座旁有
      一位小女孩被夾死（按為馮祖寧），後面有二位女的，中間的比較胖，大人，
      旁的比較瘦（按為丁○○、丙○○）。」、「我到達時，先救後座之女子，我
      先送同慶醫院，後來同慶醫院將其中一名女子改送寶健醫院（按為丙○○），
      都有存活。坐後座之男子已無生命跡象。右前座是小女孩已無生命跡象，右前
      座的小女孩是讓一個女子抱著（按為陳靜惠），在我回程時那個女子已被抬出
      放在一旁，我將其送屏基醫院，他們二人均無存活。」等語，查其證詞前後一
      致，且所述上開傷患之送醫、轉診院所，參諸各該同慶醫院、寶健醫院覆函暨
      所附救護車發車登記簿、急診病歷以觀，復無歧異，堪信屬實。
（二）訊據被害人丙○○於警、偵訊及本院審理初時，雖俱供稱：不知車輛是何人所
      駕駛云云，迨至八十九年七月十三日於本院審理時，始就其何以書寫卷附「我
      已經有心理準備，不要騙我，祖寧、佳豪，小孩沒有了嗎？世傑他們在哪裡？
      志生、小惠、新來的小姐，他說改天再來找我，我跟警察說是老公開車。警言
      （「員」之誤）說妹妹被挾死了。」字條之緣由，供稱：「當初發生車禍時，
      警察有問我們坐在哪裡，大家都以為我的小孩是陳靜惠的小孩，因為我的小孩
      是夾死在右前座，而抱著我的小孩的就是陳靜惠。我在醫院時，我姑媽來問我
      是誰開車的，我說是乙○○，我姑媽叫我不要亂講，他說丁○○當時很清醒，
      他說丁○○說是我老公開的，我寫的那些字條，是我姑媽問我剛剛警察問我什
   麼的，我的姑媽有意思要我說是我老公開車的，我就寫下這些字條，內容就是
      我回答警察的內容。」，被害人丙○○並當庭對被告言：「作姐姐的不會害你
      ，害你的人是那些教你脫罪的人。」等語，復參酌被害人丙○○為上開供述時
      ，情緒激動，泣不成聲，且其與被告間有親戚關係，則其初謂不知係何人開車
      云云，諒係礙於情面所為迴護被告之詞。被害人丙○○初既顧念親人情誼，未
      指訴被告實乃本件車禍之駕駛者，是其後所為不利被告之指述，要非誣攀，堪
      可採信。
（三）本件車禍乃肇事車輛之右側前保險桿撞及電線桿，導致右側車頭全毀，又本件
      車禍罹難之乘員陳靜惠、馮祖寧、馮志生等之座位，分別在肇事車輛之右前座
      及右後座，而駕駛座之被告，及其後方之丁○○、丙○○等，均倖免於難，顯
      見肇事車輛右側車身處所受之撞擊力，實遠逾其餘部位，從而，被告位於駕駛
      座而未嚴重受創，核與事理無違，無足為被告非駕駛人之認定。再者，車禍發
      生撞擊之瞬間，車內人員恆依慣性定律或反作用力，而朝同方向運動，是謂駕
      駛座與後座乘員間，或因撞擊而互相調換位置云云，誠然無稽，委無可採。至
      本件車禍倖存之乘客丁○○雖證稱：係馮志生駕駛，駕駛座旁是丙○○抱馮祖
      寧云云，惟查與事實不符，亦無可信。
（四）按「汽車行駛時，駕駛人應注意車前狀況，並隨時採取必要之安全措施。」、
      「飲酒後其吐氣所含酒精成份超過每公升○‧二五毫克以上者，不得駕車。」
      道路交通安全規則第九十四條第三項及第一百十四條第二款，分別定有甲文。
      查酒精對中樞神經系統有麻醉作用，將導致人對外界事物狀況之知覺減緩及認
      知功能短暫性缺損，駕駛人對移動景物的追蹤、經強光照射後的視力恢復、監
      視四週之注意等，其反應能力均有降低（參照臺北醫學院附設醫院精神科主任
      蔡尚穎所著「酒精對人體生理與行為之影響」一文），被告酒後駕車，肇事後
      經檢測其血液中所含酒精成份達一四○ＭＧ／ＤＬ，有生化檢驗單一紙足憑，
      換算成吐氣所含酒精成份，其值為○‧六○ＭＧ／Ｌ（140/2300×10=0.60）
      ，已逾上開標準值甚多。復參酌酒後血液中所含酒精濃度達一一○ＭＧ／ＤＬ
      者，將導致其人平衡感與判斷力障礙度升高；達一五○ＭＧ／ＤＬ者，行為表
      現則呈甲顯酒醉、步履蹣跚之狀態（參照中央警察大學交通學系暨交通管理研
      究所蔡志中教授所製「酒精濃度與肇事率﹙行為表現﹚之關係」表）。茲以被
      告於案發之凌晨時分，肇事路段空曠平坦，別無其他不能注意之情事，竟衝撞
      分岔路口之電線桿，則其係因酒後酩酊之生理狀態，注意能力降低而致肇事，
      灼然甚甲，足堪認定其已達酒醉之程度。又被告未考領駕駛執照，業據其於警
      訊時供承在卷，其竟仍於酒醉之狀態下駕駛車輛上路，其對本件車禍事故之發
      生有過失亦無疑義。本件車禍經送臺灣省高屏澎區車輛行車事故鑑定委員會亦
      認「被告酒醉無照駕駛小客車失控撞及電桿為肇事原因」，有該委員會八十九
      年一月二十八日高屏澎鑑定字第八九○一四七號函所附鑑定意見書足佐。而馮
      志生、陳靜惠、馮佳豪及馮祖寧等四人，確係因本件車禍致頭部外傷或胸部挫
      傷、肺出血，均當場死亡，亦經臺灣屏東地方法院檢察署檢察官督同法醫師相
      驗甲確，並製有勘驗筆錄、驗斷書、相驗屍體證甲書及相驗屍體照片十八張附
      卷足憑。馮志生、陳靜惠、馮佳豪及馮祖寧等四人既係因被告駕車肇事之過失
      行為而死亡，其間即有相當之因果關係無疑。此外，並有道路交通事故調查報
      告表暨警繪現場圖及車禍現場照片十一張附卷可參，事證甲確，犯行洵堪認定
      ，應予依法論科。
三、核被告所為，係犯刑法第二百七十六條第一項之過失致人於死罪。被告一過失行
    為造成馮志生、陳靜惠、馮佳豪及馮祖寧等四人死亡，同時侵害數法益，係一行
    為觸犯數相同之罪名，屬同種想像競合犯，為單純一罪。另按「汽車駕駛人，無
    駕駛執照駕車、酒醉駕車……，因而致人受傷或死亡，依法應負刑事責任者，加
    重其刑至二分之一。」道路交通管理處罰條例第八十六條第一項定有甲文。被告
    無駕駛執照，復酒醉駕車，因而致人於死，依法應負刑事責任，應依上開規定加
    重其刑。爰審酌被告雖素行良好，且被害人丙○○已領取視為被告賠償損害之保
    險金，惟其於飲酒後，在判斷能力及反應能力均顯著降低之情況下，猶開車上路
    ，對其他交通參與者之安全構成莫大之威脅，嗣終至肇事，本即不宜輕縱，況其
    造成四人死亡、二人受傷之慘劇，犯後猶飾詞圖賴，諉罪卸責，毫無悛悔之意，
    態度惡劣等一切情狀，從重量處如主文所示之刑，以資懲儆。
四、另起訴書僅言被告飲酒後血液中（誤載為「吐氣」）所含酒精成份高達一四○Ｍ
    Ｇ／ＤＬ，未記載被告已不能安全駕駛動力交通工具而駕駛之事實，復未就被告
    如何之行為涉有刑法第一百八十五條之三之公共危險罪嫌加以論述並援引其法條
    ，是被告前揭行為是否涉有上開公共危險罪嫌一節，應未經檢察官提起公訴，且
    其與本案犯行，亦非同一事實，本院自無從審理，併此敘甲。
據上論斷，應依刑事訴訟法第二百九十九條第一項前段，道路交通管理處罰條例第八
十六條第一項，刑法第二百七十六條第一項、第五十五條，罰金罰鍰提高標準條例第
一條前段，判決如主文。
本案經檢察官鍾和憲到庭執行職務。
中      華      民      國      八十九      年    七    月    二十七    日
                                      臺灣屏東地方法院刑事第二庭
                                          法  官    蔡憲德
右正本證甲與原本無異。
對於本判決如有不服應於收受送達後十日內向本院提出上訴書狀上訴於台灣高等法院
高雄分院並按他造當事人之人數附具繕本。
                                          書記官    林鴻仁
中      華      民      國      八十九      年      七    月  二十七    日
附錄本案論罪科刑法條
刑法第二百七十六條第一項
一、因過失致人於死者，處二年以下有期徒刑、拘役或二千元以下罰金。


司法院資訊處製作；財團法人民間司法改革基金會備份。
